---
title: "경기도 광명시"
subtitle: "학교와 CCTV"
description: |
  공공데이터를 활용하여 학교와 주변 CCTV를 확인한다.
author:
  - name: 이광춘
    url: https://www.linkedin.com/in/kwangchunlee/
    affiliation: 한국 R 사용자회
    affiliation-url: https://github.com/bit2r
title-block-banner: true
format:
  html:
    theme: flatly
    code-fold: true
    code-overflow: wrap
    toc: true
    toc-depth: 3
    toc-title: 목차
    number-sections: true
    highlight-style: github    
    self-contained: false
    default-image-extension: jpg
filters:
   - lightbox
lightbox: auto
link-citations: true
knitr:
  opts_chunk: 
    message: false
    warning: false
    collapse: true
    comment: "#>" 
    R.options:
      knitr.graphics.auto_pdf: true
editor_options: 
  chunk_output_type: console
---


# 데이터

## 행정동 코드

[행정안전부 주민등록, 인감](https://www.mois.go.kr/frt/bbs/type001/commonSelectBoardList.do?bbsId=BBSMSTR_000000000052) 에서 행정기관(행정동) 및 관할구역(법정동) 코드를 다운로드 받을 수 있다.

```{r}
library(readxl)
library(tidyverse)

admin_code_raw <- read_excel("data/jsocde20230611/KIKcd_H.20230611.xlsx")

admin_code <- admin_code_raw %>% 
  mutate(시도 = str_sub(행정동코드, 1, 2),
         시군구 = str_sub(행정동코드, 1, 4),
         읍면동 = str_sub(행정동코드, 1, 8)) %>% 
  select(행정동코드, 시도, 시도명, 시군구, 시군구명, 읍면동, 읍면동명) 

admin_code %>%
  write_rds("data/admin_code.rds")

admin_code
```

## 초등학교

[경기데이터드림](https://data.gg.go.kr/portal/mainPage.do) 공공데이터 개방포털에서 
초․중등학교 위치 현황(제공표준)에서 광명시만 해당 학교를 추출한다.

```{r}
gg_school <- read_excel("data/초․중등학교위치현황(제공표준).xlsx")

## 광명시 초등학교
km_school <- gg_school %>% 
  filter(학교급구분 == "초등학교",
         교육지원청명 == "경기도광명교육지원청") %>% 
  select(주소 = 소재지도로명주소, 학교명, 경도, 위도, 설립형태, 설립일자)

km_school
```


## CCTV 정보

2022-01-27 등록된 [경기도 광명시_어린이보호구역 내 CCTV 정보_API](https://www.data.go.kr/data/15098625/openapi.do)를 공공데이터포털에서 다운로드 받는다.

```{r}
library(sf)

cctv_raw <- read_csv("data/보호구역내cctv정보.csv", locale=locale('ko',encoding='euc-kr'))

cctv_tbl <- cctv_raw %>% 
  select(용도 = INST_PURPS, 도로명주소=RDNMADR, 경도, 위도, 설치대수=CCTV_CNT, 일자=REF_DATE)

cctv_tbl
```

## 지도

행정동 관련 다양한 지도가 존재한다. [국가공간정보포털](http://www.nsdi.go.kr/)을 통해 공간정보 포탈의 역할을 수행하였으나, [브이월드](https://www.vworld.kr/)로 통합되고 있다. 브이월드는 공간정보오픈플랫폼으로 기존 국가공간정보포탈을 확장한 것으로 보인다.

- 대한민국 행정동 경계(admdongkor): <https://github.com/vuski/admdongkor>
- 통계청 (센서스경계)행정동경계: <http://data.nsdi.go.kr/dataset/20171206ds00001>
- 국토교통부 행정구역시군구_경계: <http://data.nsdi.go.kr/dataset/15144>
- 국토지리정보원 행정경계(시군구): <http://data.nsdi.go.kr/dataset/20180927ds0058>

```{r}
library(sf)

admin_sf <- st_read("data/HangJeongDong_ver20230401.geojson")

km_sf <- admin_sf %>% 
  filter(sgg == "41210") %>% 
  st_transform(crs = 4326) %>% 
  separate(temp, into = c("구시군", "읍면동"), sep = " ")

plot(st_geometry(km_sf))

```



# 시각화

## CCTV x 행정동

```{r}
# devtools::install_github("yutannihilation/ggsflabel")
library(ggsflabel)

cctv_sf <- st_as_sf(cctv_tbl, coords = c("경도", "위도"),
           crs = 4326)

cctv_admin_gg <- ggplot() +
  geom_sf(data = cctv_sf, aes(geometry = geometry)) +
  geom_sf(data = km_sf, aes(geometry = geometry), alpha=0) +
  theme_void() +
  geom_sf_label_repel(data = km_sf, aes(label=읍면동))

cctv_admin_gg

```


## CCTV x 행정동 (인터랙티브)

```{r}
library(plotly)
library(ggiraph)

info <- glue::glue("&middot; 용도: {cctv_sf$용도}<br>",
                   "&middot; 일자: {cctv_sf$일자}<br>",
                   "&middot; 설치대수: {cctv_sf$설치대수}<br>",
                   "&middot; 위치: {cctv_sf$도로명주소}")

cctv_admin_plotly <- ggplot() +
  geom_sf(data = km_sf, aes(geometry = geometry), alpha=0) +
  geom_sf_interactive(data=cctv_sf, aes(geometry = geometry, tooltip = info, size=as.integer(설치대수),
                                        color = 용도), 
                      size =1) +
  geom_sf_text_repel(data = km_sf, aes(label = 읍면동), color="blue", size = 2) +
  theme_void() +
  labs(color = "CCTV 용도")

girafe(ggobj = cctv_admin_plotly)
```


# 초등학교 CCTV

## 광명시 현황

```{r}
info <- glue::glue("&middot; 용도: {cctv_sf$용도}<br>",
                   "&middot; 일자: {cctv_sf$일자}<br>",
                   "&middot; 설치대수: {cctv_sf$설치대수}<br>",
                   "&middot; 위치: {cctv_sf$도로명주소}")

km_school_sf  <- 
  st_as_sf(km_school, coords = c("경도", "위도"),
           crs = 4326)

cctv_school_plotly <- ggplot() +
  geom_sf(data = km_sf, aes(geometry = geometry), alpha=0) +
  geom_sf_text_repel(data = km_school_sf, aes(label = 학교명), color="red", size = 2) +
  geom_sf(data = km_school_sf, aes(geometry = geometry), alpha=1) +
  geom_sf_interactive(data=cctv_sf, aes(geometry = geometry, tooltip = info, size=as.integer(설치대수),
                                        color = 용도), size =1) +
  geom_sf_text_repel(data = km_sf, aes(label = 읍면동), color="blue", size = 2) +
  theme_void() +
  labs(color = "CCTV 용도")

girafe(ggobj = cctv_school_plotly)
```

## 동별

### 스크립트

```{r}
## 동별지도 
km_dong_sf <- km_sf %>% filter(읍면동 == "소하1동")
school_dong_sf <- st_filter(km_school_sf, km_dong_sf)
cctv_dong_sf <- st_filter(cctv_sf, km_dong_sf)

## 동별 툴팁
dong_info <- glue::glue("&middot; 용도: {cctv_dong_sf$용도}<br>",
                   "&middot; 일자: {cctv_dong_sf$일자}<br>",
                   "&middot; 설치대수: {cctv_dong_sf$설치대수}<br>",
                   "&middot; 위치: {cctv_dong_sf$도로명주소}")


ggplot() +
  ## 행정동 -------------
  geom_sf(data = km_dong_sf , aes(geometry = geometry), alpha=0) +
  geom_sf_text_repel(data = km_dong_sf, aes(label = 읍면동), color="blue", size = 2) +
  ## 학교 ---------------
  geom_sf_text_repel(data = school_dong_sf, aes(label = 학교명), color="red", size = 3) +
  geom_sf(data = school_dong_sf, aes(geometry = geometry), alpha=1) +
  ## CCTV ---------------
  geom_sf_interactive(data=cctv_dong_sf, aes(geometry = geometry, tooltip = dong_info,
                                             size=as.integer(설치대수), color = 용도), size =1) +
  theme_void() +
  labs(color = "CCTV 용도")
```


### 함수

```{r}
draw_cctv_shcool_map <- function(dong_name = "소하1동") {
  ## 동별지도 
  km_dong_sf <- km_sf %>% filter(읍면동 == dong_name)
  school_dong_sf <- st_filter(km_school_sf, km_dong_sf)
  cctv_dong_sf <- st_filter(cctv_sf, km_dong_sf)
  
  ## 동별 툴팁
  dong_info <- glue::glue("&middot; 용도: {cctv_dong_sf$용도}<br>",
                     "&middot; 일자: {cctv_dong_sf$일자}<br>",
                     "&middot; 설치대수: {cctv_dong_sf$설치대수}<br>",
                     "&middot; 위치: {cctv_dong_sf$도로명주소}")
  
  dong_interactive_gg <- ggplot() +
    ## 행정동 -------------
    geom_sf(data = km_dong_sf , aes(geometry = geometry), alpha=0) +
    geom_sf_text_repel(data = km_dong_sf, aes(label = 읍면동), color="blue", size = 5) +
    ## 학교 ---------------
    geom_sf_text_repel(data = school_dong_sf, aes(label = 학교명), color="red", size = 4) +
    geom_sf(data = school_dong_sf, aes(geometry = geometry), alpha=1) +
    ## CCTV ---------------
    geom_sf_interactive(data=cctv_dong_sf, aes(geometry = geometry, tooltip = dong_info,
                                               size=as.integer(설치대수), color = 용도), size =1) +
    theme_void() +
    labs(color = "CCTV 용도",
         title = glue::glue("광명시: {dong_name}"))
  
  # girafe(ggobj = dong_interactive_gg)
  dong_interactive_gg
}

draw_cctv_shcool_map("소하1동")
```


### 전체동

```{r}

dong_plots <- map(km_sf$읍면동, draw_cctv_shcool_map)


```

:::: {.column-screen}
::: {.panel-tabset}
```{r}
#| results: asis
#| fig-width: 14
#| fig-height: 6

iwalk(dong_plots, ~ {
  cat('### ', .y, '\n\n')
  
  print(.x)
  
  cat('\n\n')
  
})

```

:::
:::: 

